臺灣板橋地方法院交通事件裁定　　　　95年度交聲字第1496號
原處分機關　交通部公路總局臺北區監理所
異　議　人
即受處分人　丙○○
上列異議人即受處分人因違反道路交通管理處罰條例案件，對於
交通部公路總局臺北區監理所於民國九十五年八月十五日以北監
自裁字第裁四０－Ｚ00000000號所為之裁決處分（原舉
發案號：公警交字第Ｚ00000000號），聲明異議，本院
裁定如下：
    主  文
異議駁回。
    理  由
一、本件原處分意旨略以：異議人即受處分人丙○○於民國九十
    五年六月二十三日下午七時十分許，駕駛車牌號碼七四二二
    －ＧＧ號自用租賃小客車，行經國道一號公路南下二十三．
    六公里至二十四．五公里等路段，在路肩上行駛，為警當場
    攔停掣單舉發，乃依道路交通管理處罰條例第三十三條第一
    項、第六十三條第一項規定裁處罰鍰新臺幣（下同）三千元
    ，並記違規點數一點等語。
二、本件聲明異議意旨略以：本人於六月二十三日行駛高速公路
    ，員警舉發本人違規行駛路肩之情事，因時間及舉發地點爭
    議性提出異議聲請。本案件罰款事小，耗費精神甚多，但本
    人深感執法者理應維持善良風俗，力求公平公正不可欺壓百
    姓，因此提出此異議申訴，爰請求撤銷原處分云云。復於本
    院調查時辯稱：伊行駛路肩之時間還在准許行駛路肩之時段
    內，且伊嗣已變換車道，巡邏車攔伊時，伊並未駕車在路肩
    行駛云云。
三、按行政罰法業於九十四年二月五日經制訂公布，並自九十五
    年二月五日起施行，該法第五條規定：「行為後法律或自治
    條例有變更者，適用行政機關最初裁處時之法律或自治條例
    。但裁處前之法律或自治條例有利於受處罰者，適用最有利
    於受處罰者之規定。」查道路交通管理處罰條例所定罰鍰、
    記點之裁罰，係屬行政罰法中所稱行政罰之性質，自有前開
    行政罰法第五條規定之適用。次按汽車行駛於高速公路或設
    站管制之道路，而不遵管制之規定者，處汽車駕駛人三千元
    以上六千元以下罰鍰，並記違規點數一點，修正前道路交通
    管理處罰條例第三十三條第一項及第六十三條第一項第一款
    分別定有明文。又汽車行駛高速公路，不得在路肩上行駛，
    或利用路肩超越前車或倒車，高速公路交通管制規則第九條
    第一項第二款亦定有明文。復按道路交通管理處罰條例業於
    九十四年十二月二十八日修正公布，並於九十五年六月二十
    三日經行政院以院臺交字第０九五００八七六八五號令發布
    其中第三十三條及第六十三條規定自九十五年七月一日起施
    行；修正後第三十三條第一項第九款規定：「汽車行駛於高
    速公路、快速公路或設站管制之道路，不遵使用限制、禁止
    、行車管制及管理事項之管制規則而未依規定使用路肩者，
    處汽車駕駛人三千元以上六千元以下罰鍰。」修正後第六十
    三條第一項第一款規定：「汽車駕駛人有第三十三條第一項
    所列條款之一者，除依原條款處罰鍰外，並予記違規點數一
    點。」則比較修正前、後關於在高速公路上行駛路肩而應裁
    處罰鍰及記違規點數等規定，均未變更。是本件異議人違規
    之行為時係九十五年六月二十三日，而於原處分機關裁處（
    即九十五年八月十五日）前，道路交通管理處罰條例雖經修
    正施行，惟裁處前之規定並未較有利於異議人，故仍應適用
    原處分機關裁處時之法律即九十五年七月一日修正施行之道
    路交通管理處罰條例第三十三條及第六十三條論處，合先敘
    明。
四、經查，本件異議人於九十五年六月二十三日下午七時十分許
    ，駕駛車牌號碼七四二二－ＧＧ號自用租賃小客車，行經國
    道一號公路南下二十三．六公里至二十四．五公里等路段，
    在路肩上行駛，經內政部警政署國道公路警察局第一警察隊
    警員乙○○、前小隊長甲○○（現任職於內政部警政署國道
    公路警察局第三警察隊員林分隊）當場攔停掣單舉發等事實
    ，有內政部警政署國道公路警察局九十五年六月二十三日公
    警交字第Ｚ00000000號舉發違反道路交通管理事件
    通知單影本、同局第一警察隊九十五年八月一日公警一交字
    第０九五０一七一二七三號函影本、交通部公路總局臺北區
    監理所九十五年八月十五日北監自裁字第裁四０－Ｚ000
    00000號違反道路交通管理事件裁決書影本各一件附卷
    可稽；並據證人乙○○於本院調查時具結證述稱：當時伊與
    小隊長甲○○在車道上行駛巡邏，看到一輛車從伊等右側行
    駛路肩過去，當時就只有這輛車行駛在路肩，伊等就變換車
    道跟在該部車輛後面去攔查，而舉發單上記載之距離（按：
    即「國道一南二三．六－二四．五Ｋ」）就是異議人違規行
    駛路肩之路段，伊不記得異議人是否有再變換至一般車道行
    駛，違規時間是以駕駛人車上之時間開單，當時吳小隊長回
    到巡邏車後，伊有問吳小隊長有沒有確認時間，吳小隊長說
    駕駛人告訴渠是十分，伊問渠有沒有看時間，渠說沒有看，
    所以伊又下車到異議人車上確認時間等語（見本院九十五年
    十二月十一日訊問筆錄），而證人甲○○亦於本院訊問時結
    證稱：當天伊與乙○○南下行經圓山飯店時，發現這部違規
    車輛，伊等將該車攔下靠邊後，由伊下車向駕駛人索取證件
    資料，並告知駕駛人現在此時段已經超過路肩開放時間，是
    屬於違規行為，當時伊看時間是快十五分，但駕駛人回到車
    上拿證件時，稱時間才十分而已，平常渠都是這樣走，因為
    在辦公室比較晚下班，才沒有發現時間超過，因此伊等是依
    照駕駛人所說之時間記載違規時間是十九點十分，一般如果
    超過開放行駛路肩路段五分鐘以內，伊原則上是不會開單，
    因為以前曾經發生過保險公司拒絕理賠之問題，但若超過五
    分鐘以後，伊就會開單等語（見本院九十六年一月二日訊問
    筆錄）。則本件交通違規舉發過程雖未錄影或以其他科學儀
    器另為佐證，然案發當時之現場值勤警員亦不失為可資證明
    之證人身分，且該警員即證人乙○○、甲○○既已到庭證述
    如上，而其等為依法執行公務之人，與異議人素不相識，亦
    無任何嫌隙，僅偶然發現本件違規事實，衡情當不至甘冒涉
    犯偽證罪之風險虛構違規事實，或設詞誣攀異議人之由；況
    異議人亦自承：當天下午六點五十五分，伊從松江路交流道
    上高速公路，欲自重慶北路交流道下去，因為那時還沒到七
    點，所以伊才走路肩等語（見本院九十五年十二月十一日訊
    問筆錄），可得知異議人確有駕車行駛路肩之事實，而據證
    人乙○○、甲○○所述，伊等自發現異議人行駛路肩起，即
    變換車道至路肩並在後尾隨，嗣將異議人攔停稽查時，亦先
    後確認攔停時間，是渠等對於異議人確在禁止行駛路肩時段
    駕車行駛於路肩之事實，自無誤認之可能。是異議人迭辯稱
    ：伊係在開放行駛路肩之時段行駛路肩，且嗣又變換至一般
    車道，始為警攔停云云，自不足採信，其確在前述時間及地
    點駕駛汽車行駛於路肩之事實，洵堪認定。
五、綜上所述，異議人確有駕駛汽車行駛高速公路而行駛路肩之
    違規行為甚明。從而，原處分機關以異議人違規事證明確，
    依道路交通管理處罰條例第三十三條第一項（漏載第九款）
    、第六十三條第一項（漏載第一款）等規定及違反道路交通
    管理事件統一裁罰基準表，裁處異議人罰鍰三千元，並記違
    規點數一點，於法並無違誤，所裁罰之金額亦無不當之處。
    是本件異議為無理由，應予駁回。
據上論斷，應依道路交通案件處理辦法第十九條，裁定如主文。
中　　華　　民　　國　　96　　年　　2 　　月　　16　　日
                  交通法庭  法　官  王　瑜　玲
上列正本證明與原本無異。
被害人或其法定代理人如不服本裁定，應於裁定送達後5日內向
本院提出抗告狀。
中　　華　　民　　國　　96　　年　　2 　　月　　16　　日
                            書記官  陳  香  君
